【裁判字號】    94,上訴,3190
【裁判日期】    950412
【裁判案由】    殺人未遂等
【裁判全文】
臺灣高等法院刑事判決                94年度上訴字第3190號
    上  訴  人
    即  被  告  甲○○
    選任辯護人  陳逸華律師
                蔡鎮華律師
上列上訴人因殺人未遂等案件，不服臺灣宜蘭地方法院93年度訴
字第184號，中華民國94年7月29日第一審判決（起訴案號：臺灣
宜蘭地方法院檢察署93年度偵字第783號），提起上訴，本院判
決如下：
    主  文
上訴駁回。
    事  實
一、甲○○於民國（下同）93年3月5日前之不詳時間、地點，非
    法持有具傷力之仿ＷＡＬＴＨＥＲ廠ＰＰＫ／Ｓ型半自動手
    槍製造之改造玩具手槍（0000000000號）及具殺傷力之土造
    子彈3顆，並放置於宜蘭縣員山鄉○○村○○路36號住處內
    。其與丁○○係朋友關係，於93年3月5日凌晨與游東榮、丁○○至宜蘭縣宜蘭市媽祖廟前的紅糟魷魚攤位飲酒後，復至
    甲○○上開住處飲酒，而方龍志亦到場，不久後方龍志離去
    ，丁○○載送游東榮返家後，再至甲○○住處繼續飲酒，於
    上午6時許，甲○○叫丁○○請其妻丙○○及子曾國桓前往
    該處，丙○○及曾國桓到場後，丁○○因甲○○拒絕與曾國
    桓對飲不悅，與甲○○互起口角，至同日7時許，丁○○又
    因甲○○催丙○○母子離去而不悅，二人再度口角，丁○○
    稱其有很多把槍，甲○○先自電視機矮櫃下取出一把銀、黑
    色不具殺傷力之玩具手槍，表示其亦有槍後，丙○○以為其
    二人喝酒鬧事，不以為意逕自送其子上學而離去。而丁○○
    及甲○○繼續爭執，於同日上午9時許，甲○○即基於殺人
    之犯意，取出其持有之上開具殺傷力之改造玩具手槍1把，
    填入上開具殺傷力之子彈3顆，再與丁○○發生扭打，於丁○○不敵倒地時，由其後方射擊兩槍，1槍由丁○○左後背
    部射入，卡在右前腹內，甲○○見丁○○中傷倒地，旋先擦
    拭上開手槍之指紋，並將之藏放於屋外之瓦斯桶下，復見丁○○躺於地上，即於同日9時35分許，駕車至吳國忠員山鄉
    ○○路284之1號釣魚場，請吳國忠至住處一同載送丁○○至
    宜蘭縣員山榮民院就醫。再至丁○○家中尋找丙○○未果後，
    請鄰旁之檳榔攤主打電話予丙○○到醫院探視。嗣於93年3
    月5日為警查獲，並於甲○○上開住處之瓦斯桶下搜得具殺
    傷力之改造玩具手槍1把、已擊發之彈殼2顆及土造子彈1顆
    （經鑑定試射後僅剩彈殼1顆）等物。
二、案經宜蘭縣警察局宜蘭分局移送臺灣宜蘭地方法院檢察署檢
    察官偵查起訴。
    理  由
一、證據能力之說明：
（一）按被告以外之人於審判外之言詞或書面陳述，除法律有規
      定者外，不得作為證據。被告以外之人於偵查中向檢察官
      所為之陳述，除顯有不可信之情況者外，得為證據。被告
      以外之人於檢察事務官、司法警察官或司法警察調查中所
      為之陳述，與審判中不符時，其先前之陳述具有較可信之
      特別情況，且為證明犯罪事實存否所必要者，得為證據。
      又被告以外之人於審判外之陳述，經當事人於審判程序同
      意作為證據，法院審酌該言詞陳述或書面陳述作成時之情
      況，認為適當者，亦得為證據。當事人、代理人或辯護人
      於法院調查證據時，知有第159條第1項不得為證據之情形
      ，而未於言詞辯論終結前聲明異議者，視為有前項之同意
      。刑事訴訟法第159條第1項、第159條之1第2項、第159條
      之2及第159條之5分別定有明文。
（二）查上訴人即被告甲○○及其辯護人於本院審理程序中，除
      辯護人對證人丁○○之警詢、偵查筆錄證言之證據能力曾
      提出質疑外，對於其餘部分均未表示意見，且未於本案言
      語辯論終結前聲明異議，本院審酌證人吳國忠、丙○○、
      曾國桓之警詢、偵查筆錄，並無顯不可信之情況，亦無不
      適當之情形，故證人吳國忠、陳美靜、曾國桓之警詢、偵
      查中所為之陳述，依刑事訴訟法第159條之1第2項、第159
      條之5之規定，自有證據能力。
（三）至證人丁○○之警詢、偵查筆錄雖與其於原審審理時所述
      在被告家中好像有一個「阿龍」的人不符，惟其於警詢、
      偵查筆錄所稱並沒有第三人在現場之陳述，核與證人乙○○、陳美靜於本院所證述現場並無其他第三人之情相符（
      見本院95年3月29日審判程序筆錄），具有較可信之特別
      情況，且為證明犯罪事實存否所必要，依刑事訴訟法第
      159條之1第2項、第159條之2之規定，證人丁○○之警詢
      、偵查筆錄，亦有證據能力。
二、訊據被告矢口否認有殺害被害人丁○○及未經許可持有槍枝
    之犯行，辯稱：當天是有一個叫做「阿龍」（台語發音）的
    陌生男子開槍射擊被害人丁○○，因為伊受到該名男子之威
    脅，才會於警詢中承認是伊持槍射傷丁○○云云。
三、 經查：
（一）本件被害人丁○○於93年3月5日凌晨在被告家中為人持改
      造手槍射擊背部，嗣經被告與證人吳國忠一同送往醫院救
      治等情，業據被告坦承無訛，核與證人即被害人丁○○、
      證人吳國忠證述大致相符，且有羅東博愛醫院診斷證明書
      一紙及現場照片在卷可稽，而被告於案發當時正在現場，
      亦由彈殼殘跡、被告之眼鏡以及右手檢均測出鋇硫之金屬
      反應可佐，此有與之相符之內政部警政署刑事警察局鑑驗
      通知書在卷可稽，是此部分之事實應足認定。
（二）被告辯稱當時其雖在場但並未開槍，是第三人即綽號「阿
      龍」（台語發音）之不詳姓名男子所開槍云云，然經核對
      被告於警詢、偵查、原審至本院審理中歷次供述得見，其
      於警詢及偵訊中及本件檢察官聲請羈押之訊問庭時均供述
      ：丁○○酒醉後拿槍指向我，我上前要搶奪手槍，發生扭
      打中槍枝走火等語（見93年3月5日警詢筆錄、93年3月6日
      偵訊筆錄）；其於偵訊中亦曾供述：他倒下去後聽到槍聲
      ，槍當時在他手上等語（見93年4月8日偵訊筆錄），嗣後
      於原審第一次準備期日方才提出本件為第三人開槍（見原
      本院93年5月27日準備期日筆錄），被告前後供述迥異，
      對於槍擊過程是否有第三人介入供述前後不一，且歷經原
      審準備期日及審理期日命被告提出此一第三人之年籍、姓
      名供查證，迄本院審理時被告仍未提出綽號「阿龍」之相
      關資料供查證，是究否有綽號「阿龍」之人存在，已堪置
      疑；再輔以證人即被害人丁○○於偵查中結證稱：我記得
      被他用鐵的東西敲打後，才被開槍，我與被告扭打時沒有
      聽到別人的聲音等語（見93年3月30日偵訊筆錄），證人
      乙○○於本院審理時證稱：現場並無「阿龍」這個人；證
      人陳美靜於本院審理時亦證稱：在其離開之前都沒有看到
      其他任何人，被害人丁○○住院期間並未接到「阿龍」之
      關心電話（見本院95年3月29日審判程序筆錄）。由證人
      丁○○於偵查中、證人乙○○、陳美靜於本院審理時之證
      詞亦得見現場並無第三人出現，雖證人丁○○於原審審理
      中結證稱：在甲○○家中好像有一個「阿龍」（台語發音
      ）的人過來，在警詢中及偵查中沒有說有第三人在現場主
      要是因為在警訊中沒有印象等語（見94年3月7日審判筆錄
      ），然證人丁○○於警、偵詢中距離事發較近，常情印象
      應較深刻，證人丁○○卻反於常情於偵查中未提及第三人
      ，而於審判中證述有第三人，應是事後迴護被告之詞，不
      足採信。況依被告於原審審理中供稱：「（問：你於93年
      3月6日在本院檢察官聲請羈押時所言，是否實在？）那是
      我騙法官的，因為我怕死。當時我確實是被恐嚇沒辦法才
      這樣說的。丁○○被那個人開槍後，那個人就恐嚇我了。
      其實我與丁○○之間並沒有拉扯，是他與阿龍打起來。」
      ，被告供稱證人丁○○與該第三人曾發生爭吵，若果如被
      告供稱該二人曾發生爭吵，則證人丁○○記憶應更強烈，
      應不至在警詢中均未提及有關第三人之事，被告此一供述
      更足以佐證證人丁○○前述有利於被告之證詞乃事後迴護
      被告之詞。
（三）再者，經證人吳國忠於警詢中供述：他有跟我說跟丁○○
      喝酒過程中有爭吵及拉扯等語（見93年3月5日警詢筆錄）
      ，證人即丁○○之子曾國桓於警詢中及偵查中陳述：當天
      我爸一直叫金獅爸爸喝酒，金獅爸爸推說不要喝，二個就
      起爭執，我爸爸說要跟金獅輸贏，我爸爸說他有很多槍，
      金獅爸爸說他也有一支後，轉身在客廳的櫃子內拿出一把
      槍（黑色跟白色），然後拿一個白色東西放入槍把內，並
      發出結合的聲音，然後就把槍放入腰間，金獅爸爸叫我跟
      媽媽先離開，他要教訓爸爸，他不要讓我看到，我就跟媽
      媽離開去買早點後，就載哥哥去上學（見93年3月5日警詢
      筆錄、93年3月16日偵訊筆錄），證人即丁○○之妻丙○○於警詢中及偵查中陳述：我載小孩到甲○○家中，看到
      他們二人喝酒，二人都喝很多，好像在爭吵，我親眼看到
      甲○○拿了一把銀色的手槍出來，把玩了幾下又插回腰間
      ，我質問金獅拿槍出來是否要開我先生，他說不是，之後
      的凌晨七時左右，甲○○叫我載小孩先回去，我就回去了
      （見93年3月5日警詢筆錄及93年3月16日偵訊筆錄），足
      見，被告與丁○○於發生槍擊事件前卻曾發生口角爭執，
      是因此一口角引發被告持槍射擊證人丁○○，亦可證明被
      告並非欠缺犯罪之動機。
（四）末查，本件查扣之槍枝及子彈具有殺傷力，此有內政部警
      政署刑事警察局槍彈鑑定書一紙記載：「送鑑改造手槍（
      槍枝管制編號0000000000號），係由仿ＷＡＬＴＨＥＲ廠
      ＰＰＫ／Ｓ型半自動手槍製造之改造玩具手槍換裝土造金
      屬槍管而成之改造手槍，機械性能良好，可擊發適用子彈
      ，認為具有殺傷力，送鑑子彈一顆，認係土造子彈，經實
      際試射，可擊發，認具殺傷力。」，此有內政部警政署刑
      事警察局槍彈鑑定書在卷可稽。
（五）綜上，本件被告殺人未遂及持有槍枝之事實應足認定。
四、按被告行為後，槍砲彈藥刀械管制條例業經總統於94年1月
    26日以華總一義字第09400010101號令修正公布，並自94年1
    月28日生效施行，修正前槍砲彈藥刀械管制條例第11條第4
    項之未經許可持有可發射子彈具有殺傷力之各式槍砲罪，移
    至新法第8條第4項，除將舊法規定之「槍砲」修正為「槍枝
    」外，並將刑罰由1年以上7年以下有期徒刑提高為處3年以
    上10年以下有期徒刑，比較新舊法結果，以舊法對於被告較
    為有利，自應依刑法第2條第1項但書之規定，適用修正前之
    槍砲彈藥刀械管制條例第11條第4項之規定處斷；另同條例
    第12條之規定並未修正，不生新舊法比較適用問題，附此敘
    明。是核被告甲○○持有上開改造手槍1支、具殺傷力改造
    子彈3顆（其中二顆於案發時擊發，另一顆則於鑑定時試射
    及發後均無殺傷力）之所為，係犯修正前槍砲彈藥刀械管制
    條例第11條第4項之未經許可持有可發射子彈具殺傷力之改
    造手槍罪、槍砲彈藥刀械管制條例第12條第4項之未經許可
    持有子彈罪。又被告持槍對丁○○背部射殺之所為，係犯刑
    法第271條第2項、第1項殺人未遂罪。被告一持有行為同時
    未經許可而持有上開改造手槍、具殺傷力子彈而同時觸犯上
    開二罪名，為想像競合犯，應依刑法第55條規定從一重之修
    正前槍砲彈藥刀械管制條例第11條第4項未經許可無故持有
    改造手槍罪處斷。另被告雖已著手於殺人行為之實施，惟見
    被害人丁○○受傷後，即因己意而中止殺人犯行，並將被害
    人送醫救治，亦未致生死亡之結果，其犯罪尚屬未遂，爰依
    刑法第27條之規定減輕其刑。又本案被告持有上開槍、彈之
    初並無預見日後發生本件爭執而作為射殺丁○○之用，是其
    所犯之未經許可持有改造手槍罪及殺人未遂罪二罪間，犯意
    各別，行為互殊，應予分論併罰，檢察官認被告所犯上開二
    罪間有方法結果之牽連關係，容有未洽。
五、原審以被告罪證明確，適用刑事訴訟法第299 條第1 項前段
    ，修正前槍砲彈藥刀械管制條例第11條第4項、槍砲彈藥刀
    械管制條例第12條第4項，刑法第11條前段、第2條第1項但
    書、第271條第2項、第1項、第55條、第27條、第51條第5款
    、第42條第2項、第38條第1項第1款，罰金罰鍰提高標準條
    例第2條，現行法規所定貨幣單位折算新臺幣條例第2條，審
    酌被告無故持有上開具殺傷力之改造手槍及改造子彈，危害
    社會安全，又僅因與細故，即開槍近距離射殺他人背部致命
    部位，嚴重危害社會治安及侵害被害人之生命安全，其犯後
    飾詞狡辯，被害人所受損害，及其品行、犯罪之動機、目的
    、手段、生活狀況等一切情狀，就未經許可，持有可發射子
    彈具殺傷力之改造玩具手槍之部分，判處被告有期徒刑1年6
    月，併科罰金新臺幣10萬元，就罰金部分併諭知易服勞役之
    折算標準，就殺人未遂部分，判處被告有期徒刑5年，並定
    其應執行有期徒刑6年3月，併科罰金新台幣10萬元，罰金部
    分併諭知易服勞役之折算標準。復敘明扣案仿ＷＡＬＴＨＥ
    Ｒ廠ＰＰＫ／Ｓ型半自動手槍製造之改造玩具手槍（槍枝管
    制編號0000000000）1支係具殺傷力之改造玩具手槍，屬違
    禁物，且係供被告槍殺被害人丁○○時所用或預備之物，與
    被告殺人未遂之犯行有直接關聯性，應依刑法第38條第1項
    第1款之規定，分別於被告未經許可，持有可發射子彈具殺
    傷力之改造玩具手槍，及殺人未遂主文項下宣告沒收之。另
    具殺傷力之玩具子彈3顆，其中2顆於案發時擊發，僅剩彈殼
    ，另1顆則經於取樣鑑定時試射擊發僅剩彈殼，均已喪失效
    用，不具殺傷力，認無沒收之必要，均不予諭知沒收。認事
    用法均無不合，量刑亦屬適當，被告上訴否認犯罪，指摘原
    判決不當，為無理由，應予駁回。
據上論斷，應依刑事訴訟法第368條，判決如主文。
本案經檢察官沈明彥到庭執行職務。
中    華    民    國    95    年    4     月    12    日
                  刑事第八庭審判長法  官  鄭文肅
                                  法  官  江國華
                                  法  官  楊炳禎
以上正本證明與原本無異。
如不服本判決，應於收受送達後10日內向本院提出上訴書狀，其
未敘述上訴之理由者並得於提起上訴後10日內向本院補提理由書
（均須按他造當事人之人數附繕本）。
                                  書記官  廖素花
中    華    民    國    95    年    4     月    13    日
附錄：本案論罪科刑法條全文
修正前槍砲彈藥刀械管制條例第11條第4項
未經許可，持有、寄藏或意圖販賣而陳列第一項所列槍砲者，處
1年以上7年以下有期徒刑，併科新台幣700萬元以下罰金。
槍砲彈藥刀械管制條例第12條第4項
未經許可，持有、寄藏或意圖販賣而陳列子彈者，處5年以下有
期徒刑，併科新台幣300萬元以下罰金。
第271條第2項
(普通殺人罪)
殺人者，處死刑、無期徒刑或十年以上有期徒刑。
前項之未遂犯罰之。


司法院資訊處製作；財團法人民間司法改革基金會備份。
